臺灣高雄地方法院刑事判決　　　　　　　94年度易字第1443號
公　訴　人　臺灣高雄地方法院檢察署檢察官
被　　　告　丙○○
上列被告因藏匿人犯案件，經檢察官提起公訴（94年度偵字第
12400 號），本院判決如下：
    主  文
丙○○無罪。
    理  由
一、公訴意旨略以：被告丙○○於民國80幾年間，曾在高雄縣市
    某處KTV 上班，因而與甲○○相識。丙○○與甲○○因犯毒
    品危害防制條例案件（均另行提起公訴），於93年11月15日
    上午9 時許，在高雄縣岡山鎮○○路92號前為警逮捕查獲，
    並為警帶回內政部警政署刑事警察局南部打擊犯罪中心第二
    組辦公室詢問。甲○○為避免刑事責任，假冒「乙○○」姓
    名年籍應訊，丙○○亦明知甲○○於應訊時，謊稱為乙○○
    ，並敘述乙○○姓名年籍及住所資料，使詢問警員記載於筆
    錄被訊問人欄，竟為使甲○○隱避，於警詢及偵查時，供稱
    上揭為警查獲時之共犯為乙○○，致警方將甲○○列為乙○○毒品案犯嫌，並移送本署偵查。嗣經警方將甲○○指紋採
    樣送往刑事警察局比對後，始知上情。因認被告涉犯刑法第
    164 條第1 項使犯人隱避罪嫌云云。
二、按犯罪事實應依證據認定之，無證據不得認定其犯罪事實；
    不能證明被告犯罪者，應諭知無罪之判決，刑事訴訟法第15
    4 條第2 項、第301 條第1 項分別定有明文。復按刑事訴訟
    上證明之資料，無論其為直接或間接證據，均須達於通常一
    般之人均不致有所懷疑，而得確信其為真實之程度，始得據
    為有罪之認定，若關於被告是否犯罪之證明未能達此程度，
    而有合理懷疑之存在，致使無從形成有罪之確信，根據「罪
    證有疑，利於被告」之證據法則，即不得遽為不利被告之認
    定，亦有最高法院76年度臺上字第4986號判例可資參照。
三、公訴意旨認被告涉犯使犯人隱避罪嫌，無非係以：(1)被告於
    警詢中及偵查中均稱甲○○為「乙○○」、(2)證人甲○○於
    偵查中之證述、(3)93年度偵字第23209 號、94年度偵字第11
    85號、94年度偵字第3545號起訴書附表所示之筆錄5 份、(4)
    內政部警政署刑事警察局93年12月7 日刑紋字第0930238610
    號鑑驗書及所附指紋卡1 份為其論據。
四、訊據被告坦承於前開時地與甲○○相識等情，核與證人甲○○於本院審理中證述之情節大致相符，此部分之事實固堪認
    定。惟被告堅詞否認有何使犯人隱避之犯行，辯稱：伊不知
    道甲○○的真實姓名，伊都以「阿華」、「阿弟仔」、「大
    豬」（台語發音）稱呼他，乙○○這個名字是在警局做筆錄
    前員警告訴我的等語。
五、經查：
  (一)甲○○於93年11月15日經警查獲前，均未曾將其真實姓名告
    知被告之事實，業據證人甲○○於本院審理時到庭證述明確
    ，復證稱：我認識被告好幾年了，這幾年丙○○都叫我「阿
    弟仔」、「大豬」（台語發音）。我是在被警察查獲前的1
    個月才告訴被告我叫「阿華」，但沒有跟她講說我叫「乙○○」，被告也不知道我的本名，而且我不曾拿身分證交給被
    告代辦事情等語明確（見本院卷第49頁至第53頁）。足見被
    告前開所辯：不知甲○○真實姓名等語，洵屬有據。
  (二)另94年6 月7 日證人甲○○之偵訊筆錄雖載明：「（問：你
    的綽號?）答 ：志勝仔。（問：丙○○叫你何名字）答：也
    是叫志勝仔」云云。然此為證人甲○○所否認，其到庭證稱
    ：94年6 月7 日時檢察官問我的朋友都如何稱呼我，我才回
    答是用「志勝仔」。檢察官並沒有問我丙○○（平時）都叫
    我什麼名字，只有問我朋友是如何稱呼我等語明確（見本院
    卷第51頁），復經本院當庭勘驗94年6 月7 日證人甲○○之
    偵訊光碟，結果如下：（偵訊光碟顯示時間：00：03：28）
    （問：丙○○你叫你志勝仔？）答：（搖頭）沒啦，她叫我
    「阿華」。（問：什麼時候開始用「阿華」這個綽號？）答
    ：我都跟她說我叫「阿華」等語，並當庭製有勘驗筆錄在卷
    可稽（見本院卷第73頁）。足見證人甲○○所為之上開證述
    筆錄，應屬筆錄之誤載，故該次偵訊筆錄中甲○○之證詞，
    顯不能採為不利被告認定之依據，益證被告所辯：其不知甲○○之真實姓名等語，應屬實在。
  (三)被告既不知甲○○之真實姓名，且其與乙○○本人又素不相
    識，亦據證人甲○○、乙○○到庭證述明確（見本院卷第49
    頁、第50頁、第72頁），則自難據以推認被告明知甲○○之
    真實姓名，而於警、偵訊中故意以「乙○○」之姓名稱之，
    以誤導檢警之辦案方向。故被告於93年11月16日製作警詢筆
    錄時，向員警表明甲○○之姓名為「乙○○」，無非係因被
    告事先主觀上誤認甲○○名為「乙○○」，但尚不能據此即
    認被告於案發之際明知甲○○之真實姓名並非「乙○○」，
    竟為使甲○○隱避，而故向員警謊稱甲○○名為乙○○之事
    實，則可確認。
  (四)又本件既未有何其他證據，足認被告與甲○○2 人平日共同
    生活在一處，而內政部警政署刑事警察局93年12月7 日刑紋
    字第0930238610號鑑驗書及所附指紋卡1 份，僅能證明證人
    甲○○之真實身分；且93年度偵字第23209 號、94年度偵字
    第1185號、94年度偵字第3545號起訴書附表所示之筆錄5份
    ，亦僅能證明甲○○冒名「乙○○」應訊之事實，均無法作
    為推認被告明知甲○○真實姓名之證據。綜上所述，公訴人
    所指之前揭事證，均無法使本院就被告被訴使犯人隱避之犯
    行已達確信之程度。此外，復查無其他積極證據，足資證明
    被告犯有使犯人隱避之犯行，是被告犯罪即屬不能證明。從
    而，揆諸前揭法條及判例意旨，自應為被告無罪判決之諭知
    。
據上論斷，應依刑事訴訟法第301條第1項前段，判決如主文。
本案經檢察官丁○○到庭執行職務。
中　　華　　民　　國　　94　　年　　10　　月　　31　　日
                  刑事第八庭    審判長法　官  李政庭
                                      法　官  黃宣撫
                                      法  官  李育信
以上正本證明與原本無異。
如不服本判決，應於收受送達後10日內向本院提出上訴書狀。
中　　華　　民　　國　　94　　年　　10　　月　　31　　日
 　　　　　　　　　　　　　　　       書記官  洪生輝
